臺灣高等法院高雄分院刑事判決　　　　96年度上易字第1066號
上　訴　人　臺灣高雄地方法院檢察署檢察官
被　　　告　甲○○
上列上訴人因被告違反動產擔保交易法案件，不服臺灣高雄地方
法院96年度易字第2747號中華民國96年8 月24日第一審判決（起
訴案號：臺灣高雄地方法院檢察署96年度偵緝字第1846號），提
起上訴，本院判決如下：
    主  文
上訴駁回。
    理  由
一、公訴人聲請簡易判決處刑意旨略以：甲○○意圖為自己不法
    之利益，於民國93年7 月14日以附條件買賣方式，向東元車
    業有限公司購買車牌GYZ —961 號機車1 輛，約定價金為新
    臺幣（下同）47,960元，除頭期款5,000 元外，餘款每月1
    期，分12期給付，未繳清價款前，出賣人仍保有該車所有權
    ，並約定存放在其住處，不得任意為遷移等處分。詎甲○○
    於購買後旋即持往當舖質當而遷移不明，並自第3 期起即未
    依約繳納，致生損害於東元車業有限公司，因認被告甲○○
    涉犯動產擔保交易法第38條之罪。
二、按犯罪後之法律已廢止其刑罰者，應諭知免訴之判決，並得
    不經言詞辯論為之，刑事訴訟法第302 條第2 款、第307 條
    定有明文。經查：動產擔保交易法第38條原定關於動產擔保
    交易之債務人，意圖不法之利益，將標的物遷移、出賣、出
    質、移轉、抵押或為其他處分，致生損害於債權人者，處 3
    年以下有期徒刑、拘役或科或併科6,000 元以下罰金之刑事
    罰規定，前經立法院三讀修正通過刪除，業由總統於96年7
    月11日以華總一義字第09600088561 號令公佈，並依中央法
    規標準法第13條規定於公佈日起算之第3 日、即96年7 月13
    日起發生效力。是以被告犯罪後之法律既已廢止其刑罰，揆
    諸上揭說明，本件應為免訴之判決。
三、雖公訴人另循告訴人具狀請求上訴意旨謂：被告所為雖因動
    產擔保交易法第38條除罪而諭知免訴，惟其尚有涉犯刑法侵
    占罪嫌，原審就此部分未予審酌，尚有未洽，爰請撤銷改判
    云云。然查：「法院不得就未起訴之犯罪審判。」、「前條
    之判決（即同法第299 條之科刑或免刑判決），得就起訴之
    犯罪事實，變更檢察官所引應適用之法條。」刑事訴訟法第
    268 條、第300 條分別定有明文。本件公訴所聲請簡易判決
    處刑意旨（即起訴事實）並未論及被告有何侵占之事實，是
    法院亦不得就未起訴之事實為審判，且二罪亦非當然有裁判
    上之一罪關係，即無起訴效力所及之可言；再者，依上開說
    明，「得就起訴之犯罪事實，變更檢察官所引應適用之法條
    」者，僅限於有罪（科刑或免刑）之判決，並不包括免訴之
    判決。是本件既應為免訴之判決，則法院自不得逕為變更起
    訴法條而為論罪判決。公訴人上開上訴意旨，顯與法有悖，
    不足為採。
四、原審因而為被告免訴之諭知，核無違誤；檢察官循告訴人具
    狀請求上訴意旨，指摘原判決不當，為無理由，應予駁回，
    且依刑事訴訟法第372 條之規定，不經言詞辯論為之。
據上論斷，應依刑事訴訟法第368 條、第372條，判決如主文。
中　　華　　民　　國　　96　　年　　11　　月　　22　　日
                  刑事第四庭    審判長法  官  蕭權閔
                                      法  官  李嘉興
                                      法  官  吳進寶
以上正本證明與原本無異。
不得上訴。
中　　華　　民　　國　　96　　年　　11　　月　　22　　日
                                      書記官  林佳蓉
